臺灣高等法院民事裁定
110年度家聲字第26號
聲  請  人  楊煥    
上列聲請人因與相對人薛啟天間確認婚姻關係不存在事件（本院
110年度家上字第57號），聲請法官迴避，本院裁定如下：
    主  文
聲請駁回。
    理  由
一、按法官有民事訴訟法第32條所定各款應自行迴避以外之情形
    ，足認其執行職務有偏頗之虞者，當事人得依同法第33條第
    1項第2款聲請法官迴避，並依家事事件法第51條規定，於家
    事訴訟事件準用之。次按，民事訴訟法第33條第1項第2款所
    謂法官執行職務有偏頗之虞，係指法官對於訴訟標的有特別
    利害關係，或與當事人之一造有密切之交誼或嫌怨，或基於
    其他情形，客觀上足疑其為不公平之審判者而言。若僅憑當
    事人主觀上不滿意法官進行訴訟遲緩，或認法官就當事人聲
    明之證據不為調查，行使闡明權或指揮訴訟欠當，或法官就
    發現真實認有必要之證據依職權為調查，尚不得遽認其執行
    職務有偏頗之虞（最高法院27年渝抗字第304號、29年渝抗
    字第56號、69年台抗字第457號、90年度台抗字第39號、107
    年度台抗字第654號裁定意旨參照）。且上開迴避之原因，
    依同法第34條第2項、第284條之規定，應提出能即時調查之
    證據釋明之。
二、本件聲請人主張：本院110年度家上字第57號確認婚姻關係
    不存在事件（下稱系爭事件）之承審法官對於伊聲請調取相
    對人於民國75至76年出入境資料及聲請傳喚桃園○○○○○○○○○
    課長等人以證明兩造間有無離婚之事實，均未予准許，卻准
    許相對人聲請傳喚證人。且110年5月3日準備程序期日筆錄
    部分記載內容不實；另承審法官於同年8月31日準備程序期
    日未讓伊充分陳述並大聲斥責伊，且相對人之訴訟代理人多
    以不正方式訊問證人，證人所言亦與事實不符，承審法官並
    未及時阻止，反要求伊不許辯駁。另伊同日庭呈訴外人楊玲
    於微信通訊軟體之訊息作為證據時，遭承審法官拒絕審酌，
    顯見承審法官無意願釐清聲請人書狀及證人主張事實之真偽
    ，足認其執行職務有偏頗之虞，爰依民事訴訟法第33條第1
    項第2款規定，聲請法官迴避。
三、經查，聲請人主張承審法官於110年8月31日準備程序期日阻
    止其陳述及對證人辯駁部分，查聲請人於該準備程序期日有
    對證人薛瑩瑩、楊文龍進行訊問程序（見系爭事件卷第378
    至379、381至382頁），業據本院調閱系爭事件卷宗核閱無
    誤，難認承審法官執行職務有偏頗之虞。至聲請人其餘主張
    承審法官不許其聲請調查證據等事項，亦屬法官指揮訴訟程
    序、調查證據等職權行使範疇，均屬法官本諸其對兩造爭執
    事項之心證及法律確信而為審判權之行使，尚不得因法官指
    揮訴訟不符己意，即認其執行職務偏頗。又承審法官對於11
    0年8月31日聲請人庭呈訴外人楊玲之書狀附卷（見系爭事件
    卷第391至395頁），難認有何拒絕審酌之情事。至110年5月
    3日開庭筆錄內容是否有誤，屬更正筆錄與否問題，核與承
    審法官執行職務有無偏頗之虞無涉。此外，聲請人復未提出
    能即時調查之證據，以釋明系爭事件受命法官對於訴訟標的
    有特別利害關係，或與當事人之一造有密切之交誼或嫌怨，
    或基於其他情形客觀上足疑其為不公平之審判，揆諸首揭說
    明，應認與民事訴訟法第33條第1項第2款之規定不符，是聲
    請人之聲請，應予駁回。
四、據上論結，本件聲請為無理由，爰裁定如主文。
中　　華　　民　　國　　110 　年　　9 　　月　　30　　日
                  家事法庭
                      審判長法  官  王怡雯
                            法  官  呂綺珍
                            法  官  王育珍
正本係照原本作成。
如不服本裁定，應於收受送達後10日內向本院提出抗告狀，並應
繳納抗告費新臺幣１千元。
中　　華　　民　　國　　110 　年　　10　　月　　5 　　日

  　　　　　　　　　　　　　書記官  簡曉君